臺灣彰化地方法院刑事判決　　　　　　　　96年度訴字第85號
公　訴　人　臺灣彰化地方法院檢察署檢察官
被　　　告　甲○○
上列被告因違反毒品危害防制條例案件，經檢察官提起公訴（95
年度毒偵字第4942號），及移送併案審理（96年度毒偵字第48號
），本院判決如下：
    主  文
甲○○施用第一級毒品，累犯，處有期徒刑壹年月；又施用第
一級毒品，累犯，處有期徒刑壹年月。應執行有期徒刑貳年。
    犯罪事實
一、甲○○前曾於民國93年間，因施用第一級毒品案件，經臺灣
    高等法院臺中分院以93年度上訴第1076號，判處有期徒刑9
    月確定；又因竊盜案件，經本院以93年度易字第432 號，判
    處有期徒刑6 月確定；再因施用第二級毒品案件，經本院以
    93年度員簡字第261 號，判處有期徒刑4 月確定。前開3 罪
    定應執行有期徒刑1 年5 月確定，入監執行後，甫於94年 9
    月20日縮短刑期執行完畢。其另曾於90年間，因施用毒品案
    件，經本院以90年度毒聲字第1385號裁定，送觀察、勒戒後
    ，認有繼續施用毒品之傾向，再經本院以90年度毒聲字第28
    32號裁定，令入戒治處所施以強制戒治，嗣因成效經評定合
    格，經本院以90年度毒聲字第4289號停止戒治，所餘戒治期
    間付保護管束，惟其後因故另經本院以91年度毒聲字第 554
    號裁定撤銷停止戒治，再執行強制戒治，甫於91年12月19日
    執行完畢釋放。其再因施用第一級毒品案件，經本院以95年
    度訴字第262 號，判處有期徒刑1 年確定，又因違反家庭暴
    力防治法案件，經本院以95年度易字第386 號，判處有期徒
    刑4 月確定；再因施用第一、二級毒品案件，經本院以95年
    度訴字第1206號，分別判處有期徒刑1 年2 月、7 月，定應
    執行有期徒刑1 年8 月確定，現在監接續執行前開案件中。
    詎其仍不知悔改，在前揭強制戒治執行完畢並釋放後5 年內
    ，復基於施用第一級毒品海洛因之犯意，於95年9 月21日下
    午3 時，在其當時位於彰化縣員林鎮○○路○ 段554 巷36號
    住處內，以將海洛因摻水置入針筒內注射方式，施用第一級
    毒品海洛因1 次；其另行起意基於施用第一級毒品海洛因之
    犯意，於95年10月26日中午12時，亦在其前址住處，以將海
    洛因摻水置入針筒內注射方式，施用第一級毒品海洛因1 次
    。嗣於(一)95年9 月21日下午8 時，在彰化縣田尾鄉溪畔村溪
    畔巷某處為警查獲後，經其同意採尿送驗後，呈嗎啡陽性反
    應；(二)95年10月27日上午，經警通緝到案，在彰化縣警察局
    員林分局林厝派出所接受採尿送驗後，呈嗎啡陽性反應，而
    查知上情。
二、案經彰化縣警察局員林分局報告臺灣彰化地方法院檢察署檢
    察官偵查起訴及彰化縣警察局北斗分局報告臺灣彰化地方法
    院檢察署檢察官移送併案審理。
    理  由
一、上揭犯罪事實，業據被告甲○○於本院審理時坦承不諱，且
    被告於95年9 月21日及95年10月27日上午10時50分，分別在
    彰化縣警察局北斗分局海豐派出所及彰化縣警察局員林分局
    林厝派出所採尿送驗結果，均呈嗎啡陽性反應，此有彰化縣
    警察局北斗分局95年9 月21日委託檢驗尿液代號與真實姓名
    對照認證單、詮昕科技股份有限公司95年10月9 日濫用藥物
    尿液檢驗報告各1 紙，及彰化縣警察局員林分局95年10月27
    日委託檢驗尿液代號與真實姓名對照認證單、詮昕科技股份
    有限公司95年11月11日濫用藥物尿液檢驗報告各1 紙附卷可
    稽（見95年度毒偵字第4253號卷第9 頁、第8 頁，員警刑字
    第0950026256號警卷）。按海洛因施打進入人體，藉人體解
    毒系統之代謝作用而分解成藥性較低之嗎啡，故於施打海洛
    因之煙毒犯尿液中，可檢出嗎啡煙毒反應，而一般吸食或施
    打煙毒品（或麻醉藥品），8 小時內約有80％量於尿中排出
    ，24小時後剩餘量之90 ％ 再排出，72小時後仍有微量排出
    ，吸食或施打者個人體質不同，其排出時間亦會有所差異，
    尤其成癮者（抗藥性強）其於吸食後120 小時內所採之尿液
    ，配合較具公信力之儀器（如氣相質譜儀），仍可能被檢測
    出，從而，被告自白於95年9 月21日為警採尿前120 小時內
    之同日下午3 時，及於95年10月27日上午10時50分前120 小
    時內之95年10月26日中午12時許，分別各施用第一級毒品海
    洛因1 次，核與事實相符。而被告前曾因施用毒品案件，經
    本院以90年度毒聲字第1385號裁定，送觀察、勒戒後，認有
    繼續施用毒品之傾向，再經本院以90年度毒聲字第2832號裁
    定，令入戒治處所施以強制戒治，嗣因成效經評定合格，經
    本院以90年度毒聲字第4289號停止戒治，所餘戒治期間付保
    護管束，惟其後因故另經本院以91年度毒聲字第554 號裁定
    撤銷停止戒治，再執行強制戒治，甫於91年12月19日執行完
    畢釋放等情，有臺灣高等法院被告前案紀錄表存卷可參，其
    於強制戒治執行完畢5 年內，再犯本案毒品危害防制條例第
    10 條 之罪，事證明確，其犯行洵堪認定，應予依法論科。
二、按海洛因係毒品危害防制條例所定之第一級毒品，不得非法
    施用。查被告前因施用毒品案件，經強制戒治執行完畢後，
    復於5 年內再度施用第一級毒品海洛因2 次，核其所為，均
    係犯毒品危害防制條例第10條第1 項之施用第一級毒品罪。
    其為供施用第一級毒品而持有該級毒品之低度行為，應為施
    用之高度行為所吸收，均不另論罪。又按海洛因屬中樞神經
    抑制劑，使用者固會對其產生生理及心理之依賴性，惟施用
    者是否因而對海洛因習慣成癮，仍應視施用者之施用劑量、
    施用頻率及個人耐藥性等因素而定。本件被告縱有反覆施用
    之情形，然其是否業已施用毒品成癮或有施用毒品之習慣，
    卷內並無相關資料足以佐證，是尚難認被告於95年9 月21日
    及95年10月26日期間相隔1 月餘之2 次施用海洛因犯行，有
    何包括一罪關係，是被告前開2 次施用海洛因犯行，應係基
    於各別犯意，且行為互殊，應予分論併罰。公訴意旨認被告
    所犯前開2 罪，具有包括一罪之集合犯關係，尚有誤會，併
    此敘明。再被告前於93年間，因施用第一級毒品案件，經臺
    灣高等法院臺中分院以93年度上訴第1076號，判處有期徒刑
    9 月確定；又因竊盜案件，經本院以93年度易字第432 號，
    判處有期徒刑6 月確定；再因施用第二級毒品案件，經本院
    以93年度員簡字第261 號，判處有期徒刑4 月確定。前開 3
    罪定應執行有期徒刑1 年5 月確定，入監執行後，甫於94年
    9 月20日縮短刑期執行完畢等情，有臺灣高等法院被告前案
    紀錄表存卷可參，其於5 年內故意再犯本案有期徒刑以上之
    2 罪，為累犯，均應依刑法第47條第1 項規定，加重其刑。
    爰審酌被告已因施用毒品案件，經歷觀察、勒戒及強制戒治
    處遇措施，卻未能知所收斂而遠離毒害，戒毒意志尚非堅定
    ，品行非端，惟念及被告於犯罪後尚能坦承犯行，態度堪稱
    良好，且施用毒品固戕害個人健康至深，然就他人權益之侵
    害仍屬有限，及其犯罪目的、手段、施用毒品海洛因之次數
    等一切情狀，核情分別量處如主文所示之刑，及定其應執行
    之刑。末查臺灣彰化地方法院檢察署96年度毒偵字第48號移
    送併案審理部分，認被告於95年9月21日下午3時，亦有施用
    第一級毒品海洛因之犯行，就此移送併案審理部分，既與本
    案起訴書犯罪事實所記載部分，具有同一事實之關係，本院
    自應併予審理，附此敘明。
三、公訴意旨另略以：被告基於施用海洛因之包括一罪犯意，自
    95年9 月21日起，至95年10月26日止（不包括95年9 月21日
    下午3 時及95年10月26日中午12時此2 次），均在彰化縣員
    林鎮○○路○ 段554 巷36號，施用海洛因多次，因認被告此
    部分另涉有毒品危害防制條例第10條第1 項之施用第一級毒
    品罪嫌。按犯罪事實應依證據認定之，無證據不得認定犯罪
    事實，刑事訴訟法第154 條第2 項定有明文；復按被告之自
    白，不得作為有罪判決之唯一證據，仍應調查其他必要之證
    據，以察其是否與事實相符，刑事訴訟法第156 條第2 項亦
    定有明文。公訴人認被告涉有此部分施用第一級毒品海洛因
    之罪嫌，無非係以被告之惟一自白為其論據。質之被告固坦
    認有上開施用海洛因之行為，惟查：於94年2 月2 日修正公
    布之刑法，已自95年7 月1 日起生效施行，修正後刑法已廢
    除連續犯之規定，連續數行為而犯同一之罪名，均在新法施
    行前者，新法施行後，應依刑法第2 條第1 項之規定，適用
    最有利於行為人之法律；部分之數行為，發生在新法施行前
    者，新法施行後，該部分適用最有利於行為人之法律，若其
    中部分之一行為或數行為，發生在新法施行後者，該部分不
    能論以連續犯（最高法院95年第8 次刑事庭會議決議意旨參
    照）；又按海洛因屬中樞神經抑制劑，使用者固會對其產生
    生理及心理之依賴性，惟施用者是否因而對海洛因習慣成癮
    ，仍應視施用者之施用劑量、施用頻率及個人耐藥性等因素
    而定。本件被告縱有反覆施用之情形，然其是否業已施用毒
    品成癮或有施用毒品之習慣，卷內並無相關資料足以佐證，
    是尚難認被告經本案判決有罪之於95年9 月21日下午3 時及
    95年10月26日中午12時各施用海洛因1 次之犯行，與被告自
    白伊有於95年9 月21日起，至95年10月26日止（不包括95年
    9 月21日下午3 時及95年10月26日中午12時）施用第一級毒
    品海洛因之犯行間，有何包括一罪之關係；且被告就前揭其
    有於95年9 月21日起，至95年10月26日止（不包括95年9 月
    21 日 下午3 時及95年10月26日中午12時）之供述，除被告
    之唯一自白外，並無其他證據足以佐認與事實相符，依前開
    刑事訴訟法所定之證據法則，自尚難逕單以被告之自白，認
    定被告確有於上開時間，施用海洛因多次，而以被告之上開
    自白作為該部分有罪判決之唯一證據。此外，復查無其他積
    極之證據足認被告有何此部分之犯行，惟公訴人認該部分與
    前開被告經判決有罪之施用海洛因2 次之犯行間，具有包括
    一罪之關係，爰不另為無罪之諭知。
據上論斷，應依刑事訴訟法第299 條第1 項前段，毒品危害防制
條例第10條第1 項，刑法第11條前段、第47條第1 項、第51條第
5款 ，判決如主文。
本案經檢察官吳宗達到庭執行職務。
中　　華　　民　　國　　96　　年　　2 　　月　　6 　　日
　　　　　　　　　刑事第五庭  審判長法　官  許旭聖
                                    法  官  吳俊螢
                                    法  官  簡婉倫
以上正本證明與原本無異。
如不服本判決，應於判決送達後10日內，向本院提出上訴狀( 須
附繕本 )。
中　　華　　民　　國　　96　　年　　2 　　月　　6 　　日
　　　　　　　　　　　　　　　    　書記官
附錄本案論罪科刑法條
毒品危害防制條例第10條第1項
施用第一級毒品者，處 6 月以上 5 年以下有期徒刑。
